【裁判字號】    88,易,2893
【裁判日期】    890110
【裁判案由】    詐欺
【裁判全文】
臺灣臺南地方法院刑事判決                        八十八年度易字第二八九三號
    公  訴  人  臺灣台南地方法院檢察署檢察官
    被      告  丁○○
    選任辯護人  郭玉山
                蕭麗琍
右列被告因詐欺案件，經檢察官提起公訴（八十八年度偵字第一０六０二號），本院
判決如左：
    主  文
丁○○無罪。
    理  由
一、公訴意旨略以：丁○○於八十七年四月間持其向金吉利（律）租車公司所承租之
    自小客車一輛，向乙○○誑稱租車公司老闆須錢週轉，委伊將該車質押借款新台
    幣（下同）三十萬元；而以上開車輛為擔保，先後向乙○○取得質借款二十餘萬
    元（共累計借款四十萬元），得款後旋逃匿無蹤。數月後，上開債務未獲償付，
    經乙○○循址至租車公司催收債權，始知上開車輛係丁○○向租車公司租用，租
    車公司並無委託代辦借款情事，乙○○始知受騙。因認丁○○涉有刑法第三百三
    十九條第一項之詐欺罪嫌。
二、按犯罪事實應依證據認定之，無證據不得推定其犯罪事實；又不能證明被告犯罪
    者，即應諭知無罪之判決，刑事訴訟法第一百五十四條、第三百零一條第一項分
    別定有明文。本件公訴人認被告丁○○涉有詐欺罪嫌，無非以上揭事實，業據告
    訴人乙○○指訴歷歷，核與證人甲○○證述情節相符，並有被告簽發的本票四張
    等資為依據。
三、訊據被告丁○○堅決否認有右揭犯行，辯稱：伊與乙○○原有借貸關係，尚有部
    分債務未清償，伊開租來之汽車再向乙○○借錢時，乙○○要求以車作擔保，並
    將車留下，伊並無質押汽車之意等語。
四、按告訴人之告訴，係以使被告受刑事訴追為目的，是其陳述是否與事實相符，仍
    應調查其他證據以資審認；又認定不利於被告之事實，須依積極證據，苟積極證
    據不足為不利於被告事實之認定時，即應為有利於被告之認定，更不必有何有利
    之證據，最高法院五十二年度台上字第一三００號、三十年上字第八一六號分別
    著有判例。經查：
（一）本件公訴人認被告以租來之汽車質押與告訴人乙○○，而施用詐術借錢之依據
      ，除告訴人乙○○之指訴外，佐以證人甲○○之證詞及被告簽發的本票四張為
      證。被告並不否認積欠告訴人債務，故本票四張尚難引為被告施用詐術之直接
      證明。
（二）證人甲○○於偵查中固證稱「當時丁○○（即被告）說他欠錢，要把租賃的自
      小客車押給乙○○借錢」、「正確金額我不知道，好像是幾十萬元，而丁○○
      自願把車留下來交給乙○○，而乙○○也在當場拿錢給丁○○，至於出借多少
      錢我不知道」，惟其於本院審理中復補稱「在場只有劉（建宏）、張（國斌）
      二人」、「正確數目我忘了，他們之前有借貸，我當時以為他們有借貸，劉這
      次又向他借錢才過來」、（有無以這台車作擔？你有沒有聽到？）「事後乙○○告訴我的，他們如何談，如何借錢，我不清楚，是在事後乙○○說丁○○開
      那台車來抵押，借了多少錢」，則證人甲○○於偵查中所稱「丁○○自願把車
      留下來交給乙○○」，係甲○○事後聽自乙○○的說詞，並非甲○○於借款現
      場親身耳聞，則甲○○之證詞並無輔佐或加強乙○○說詞真實性的功能。本件
      被告以租來汽車質押於人，施用詐術騙錢之證據，僅剩告訴人乙○○的指訴。
（三）被告與乙○○間本有借貸關係，不僅被告指陳甚明，亦經前揭證人甲○○證述
      屬實，即乙○○於本院審理中亦陳稱「劉曾向我借貸十萬、二十萬元」，應可
      採信。乙○○於偵查中稱被告以車行欠錢週轉，委託伊將車質押借款，即在本
      院審理中亦稱：被告替一位伊不認識的車行老闆說要借三十萬元，而依乙○○
      於偵查中之說法：「被告將車質押給我後，我陸陸續續交款二十多萬元，出借
      給被告，連同以前加起來共四十萬元」、「車身上有寫金吉利租車公司，：：
      幾個月後，被告沒還錢，我依照行車執照去找車行，車行才說車子是被告租的
      ：：」，則告訴人在被告以車行老闆欠錢為由借款之際，明知被告所駕之車係
      租車公司之車，在未經查證之情形下，陸續將二十餘萬元交付被告，告訴人乙○○在本件借款過程顯然欠缺一般人之注意義務；另參諸乙○○在偵查中坦承
      之前借款與被告有收取利息（偵查卷十五頁），於審理中稱：我是基於朋友關
      係才借他錢，他之前有做中古車買賣，他開車過來借錢，我就沒有質疑；暨乙○○不否認與之認識之證人丙○○到場證述：我已經告訴乙○○，丁○○的信
      用不好，要他不要借錢給他，但乙○○仍借錢給他等情況判斷，告訴人乙○○
      於借款與被告之際，已有足夠的管道去了解被告借款之理由是否真實，債信是
      否良好及車輛的來源，且依社會一般借款常情，均會做初步的查詢，詎告訴人
      乙○○皆未查證，即將款項交付被告，則乙○○意在取得被告借款利息，實甚
      顯然。本件，被告向乙○○借款之理由因雙方各執一詞，難辨何者為真。縱如
      乙○○所言，被告借款之理由涉有不實，惟乙○○於借款之際有足夠之時間及
      管道進行查證，難認乙○○有陷於錯誤之虞。況被告已與告訴人達成和解，有
      和解書一紙在卷可稽，亦難認其對借款有不法所有之意圖。
五、如前揭判例所示：苟積極證據不足為不利於被告事實之認定時，即應為有利於被
    告之認定，更不必有何有利之證據，本件依積極證據所示，尚不足為被告不利之
    認定，此外查無足可證明被告犯詐欺罪之證據，不能證明被告犯罪，自應諭知無
    罪。
中    華    民    國      八十九    年      一        月      十        日
                              臺灣臺南地方法院刑事第四庭
                                  法  官  陳振謙
右正本證明與原本無異
如不服本判決應於送達後十日內向本院提出上訴狀
                                  書記官  陳南山
中    華    民    國      八十九    年      一        月      十        日


司法院資訊處製作；財團法人民間司法改革基金會備份。
